臺灣桃園地方法院小額民事判決
                111年度桃小字第803號
原      告  王和德  
被      告  宋玉翔  
上列當事人間請求損害賠償事件，本院於民國111年7月14日言詞
辯論終結，判決如下：
    主    文
原告之訴駁回。
訴訟費用新臺幣1,000元由原告負擔。
    事實及理由
壹、程序部分：
    被告經合法通知，未於言詞辯論期日到場，核無民事訴訟法
    第386條各款所列情形，爰依原告之聲請，由其一造辯論而
    為判決。
貳、實體部分：
一、原告主張：被告是提供人頭帳戶，應負損害賠償責任，原告
    在民國109年11月23日匯款新臺幣（下同）16,100元至被告
    之台灣新光商業銀行（下稱新光銀行）帳號0000000000000
    號帳戶，請法院跟新光銀行查詢，請被告來桃園法院開庭，
    被告造成原告損失，原告不想浪費時間和車費及工作1日損
    失，爰依民法侵權行為損害賠償之法律關係，提起本件訴訟
    等語，並聲明：被告應給付原告16,100元，及自起訴狀繕本
    送達之翌日起至清償日止，按週年利率5％計算之利息。
二、被告經合法通知，未於言詞辯論期日到場，亦未提出書狀為
    任何聲明或陳述。
三、得心證之理由：
　㈠原告主張其於上開時間，匯款16,100元至被告所有之上開帳
    戶等情，業據原告提出匯款單據在卷為證（見本院卷第4頁
    ），而被告已於相當時期受合法通知，無正當理由而未於言
    詞辯論期日到場，復未提出書狀爭執，依民事訴訟法第436
    條之23、第436條第2項、第280條第3項前段準用同條第1項
    之規定，應視同自認，堪信原告此部分之主張為真實。
　㈡按當事人主張有利於己之事實，就其事實負有舉證之責，民
    事訴訟法第277條定有明文。又按民法第184條第1項前段規
    定侵權行為以故意或過失不法侵害他人之權利為成立要件，
    故主張對造應負侵權行為責任者，應就對造之有故意或過失
    負舉證責任（參照最高法院58年台上字第1421號判例意旨）
    ；換言之，構成侵權行為之要件，須被害人證明：行為人有
    不法加害行為；行為人有故意或過失；被害人之權利受有損
    害；被害人所受損害與行為人之故意過失行為間有相當因果
    關係存在，其中任一要件不具備，即不能成立侵權行為。次
    按因故意或過失，不法侵害他人之權利者，負損害賠償責任
    ，民法第184條第1項前段定有明文；惟按損害賠償之債，以
    有損害之發生及有責任原因之事實，並二者之間，有相當因
    果關係為成立要件。故原告所主張損害賠償之債，如不合於
    此項成立要件者，即難謂有損害賠償請求權存在（最高法院
    48年度台上字第481號判例意旨參照）。又民事訴訟如係由
    原告主張權利者，應先由原告負舉證之責，若原告先不能舉
    證，以證實自己主張之事實為真實，則被告就其抗辯事實即
    令不能舉證，或其所舉證據尚有疵累，亦應駁回原告之請求
    。
  ㈢經查，本件原告主張被告提供人頭帳戶幫助詐欺應負侵權行
    為損害賠償責任，則依前揭說明，自應由原告就被告具侵權
    行為之成立要件負舉證責任。原告固提出匯款單據為證，然
    依匯款單據，至多僅足證明原告遭他人詐騙後依詐欺集團之
    指示而將前開金額轉帳至被告之新光銀行帳戶內之事實，尚
    無從據以推斷被告於主觀上明知或可得預見上開帳戶會作為
    詐欺帳戶之情形下，仍本於自由意願，將存摺及提款卡提供
    予詐欺集團使用。蓋詐欺集團成員取得供詐欺使用帳戶之可
    能方式多端，或因帳戶持有人認有利可圖而自行提供，抑或
    於無意間洩漏，甚或遭詐騙、脅迫始提供予詐欺集團成員，
    皆不無可能，並非必然係出於幫助該詐欺集團成員之直接故
    意或未必故意為之，苟帳戶所有人提供帳戶予他人時，主觀
    上並無幫助他人為詐欺犯罪之認識，自難僅憑原告遭詐欺之
    款項係匯入詐欺正犯使用之該帳戶，即認該帳戶所有人確有
    幫助詐欺取財之犯行。而近來確有不法份子藉機騙取存摺、
    提款卡及密碼等帳戶資料，且一般人對於社會事物之警覺性
    或風險評估，常因人而異，此觀諸詐欺集團之詐編手法雖經
    政府大力宣導及媒體大幅報導，仍有眾多被害人受騙，且被
    害金額甚高，其中亦不乏高級知識分子等情，即可明瞭。是
    有關詐欺犯罪成立之有無，自不得逕以被告寄出之帳戶是否
    淪為犯罪集團使用以為斷，尚須綜合相關證據資料，本於推
    理作用、經驗法則，以為判斷之基礎。是詐欺集團成員既能
    以詐騙方式取得帳戶資料遂行其等詐欺行為，就提供帳戶資
    料者是否確係基於直接故意或間接故意而為幫助詐欺，自應
    從嚴審慎認定，倘提供帳戶者有可能是遭詐騙所致，或其迂
    迴取得者之使用已邊逸脫提供者原提供用意之範圍，而為提
    供者所不知並無法防範，在此情況下就幫助犯罪故意之認定
    ，無法確信係出於直接故意或間接故意而仍有合理懷疑存在
    時，自應本於無罪推定原則、有疑惟利於被告之原則為有利
    於行為人之認定。再者，原告就被告有何故意或過失，並未
    提出任何資料說明，本院尚難於原告全未舉證之情形下，僅
    以匯款之客觀事實即遽認被告對於上開帳戶遭詐騙集團利用
    詐騙原告乙情，逕認被告因故意或過失不法侵權原告權利；
    更何況原告前曾就本件另對被告提刑事告訴，亦經臺灣高雄
    地方檢察署檢察官以110年度偵字第19625號為不起訴處分在
    案（見本院卷第24至26頁），原告就此亦表示沒有意見（見
    本院卷第22頁反面）。準此，尚難認原告已為適當之舉證，
    則原告主張被告有侵權行為之事實，洵無足採。
四、綜上所述，本件原告請求被告應給付16,100元及法定遲延利
    息，為無理由，應予駁回。
五、本件事證已臻明確，原告其餘攻擊防禦方法及所舉證據，經
    本院斟酌後，核與本件判決結論均無影響，爰不一一論述，
    附此敘明。
六、訴訟費用負擔之依據：民事訴訟法第78條。並依同法第436
    條之19規定，確定訴訟費用額如主文第2項所示。
中　　華　　民　　國　　111 　年　　7 　　月　　29　　日
                  桃園簡易庭  法  官  曾耀緯
以上為正本係照原本作成。
如不服本判決，應於送達後20日內，向本院提出上訴狀並表明上
訴理由，如於本判決宣示後送達前提起上訴者，應於判決送達後
20日內補提上訴理由書（須附繕本）。
如委任律師提起上訴者，應一併繳納上訴審裁判費。
中　　華　　民　　國　　111 　年　　7 　　月　　29　　日
                              書記官  吳宏明
附錄
一、民事訴訟法第436條之24第2項：
    對於小額程序之第一審裁判上訴或抗告，非以其違背法令為
    理由，不得為之。
二、民事訴訟法第436條之25：
    上訴狀內應記載上訴理由，表明下列各款事項：
    （一）原判決所違背之法令及其具體內容。
    （二）依訴訟資料可認為原判決有違背法令之具體事實。
三、民事訴訟法第471條第1項：（依同法第436條之32第2項規定
    於小額事件之上訴程序準用之）上訴狀內未表明上訴理由者
    ，上訴人應於提起上訴後二十日內，提出理由書於原第二審
    法院；未提出者，毋庸命其補正，由原第二審法院以裁定駁
    回之。